【裁判字號】    90,簡上,44
【裁判日期】    900509
【裁判案由】    給付票款
【裁判全文】
臺灣嘉義地方法院民事判決  九十年度簡上字第四四號
    上  訴  人    甲○○
    被  上訴人    丙○○
    訴訟代理人    乙○○
右當事人間請求給付票款事件，上訴人對於本院朴子簡易庭中華民國九十年一月十二
日第一審判決（八十九年度朴簡字第一二四號）提起上訴，本院判決如左：
    主    文
上訴駁回。
第二審訴訟費用由上訴人負擔。
    事    實
甲、上訴人方面：
一、聲明︰求為判決：（一）原判決廢棄。
                    （二）被上訴人在第一審之訴駁回。
二、陳述：除與原判決記載相同者，茲引用之外，補稱：
          原判決附表所示之七張支票，乃係訴外人曾子濂未經上訴人允許所簽發，
          曾子濂盜用上訴人印章簽發系爭支票因涉及偽造有價證券罪嫌，業經上訴
          人向台灣嘉義地方法院檢察署提出告訴，曾子濂並因此被通緝在案（八十
          九年度偵字第四三七號）。原審就上訴人此之抗辯漏未審酌，率予上訴人
          敗訴判決，實有失公允。
三、證據：援用第一審所提證據。
乙、被上訴人方面：
一、聲明：求為判決駁回上訴。
二、陳述：除與原判決記載相同者，茲引用之外，補稱：
         （一）上訴人自承於民國八十六年間起即將支票簿暨印鑑借予曾子濂使用
               ，因於八十八年八月間與曾子濂發生爭執，遂將支票簿暨印鑑取回
               ，嗣系爭支票簿暨印鑑復遭曾子濂盜走。雖上訴人主張係爭支票上
               之印鑑章係遭曾子濂盜用，惟上訴人就此並未舉證以實其說，僅係
               向檢察署提出告訴，對於被上訴人之求償並不足以構成合法之抗辯
               。
         （二）被上訴人所執之系爭七張支票，於票面之文義上既已有法定必要記
               載事項之記載，又上訴人亦自承系爭支票上印章之真正，不論票據
               上之簽名或蓋章是否為上訴人所親簽，均不足以影響票據之效力。
三、證據：援用第一審所提證據。
    理      由
一、本件被上訴人起訴主張其由訴外人曾子濂背書受讓，而執有如附表所示之支票七
    紙，詎分別於如附表所示退票日向付款人為付款之提示，竟遭退票，並追索無效
    ，爰本於票據法律關係，請求上訴人給付如附表所示之金額，及均自提示日起至
    清償日止，按年利六厘計算之利息等情；上訴人則以系爭支票係遭訴外人曾子濂
    所盜用而開出云云，資為抗辯。
二、查被上訴人執有訴外人曾子濂背書，並由上訴人所簽發之如附表所示支票七紙，
    詎屆期提示，竟遭退票，並追索無效等情，業據被上訴人提出系爭支票影本及退
    票理由單影本各七紙附於原審卷內可稽，且上訴人對於系爭支票發票人欄上訴人
    之印鑑章為真正並不爭執，自堪信為真實。
三、按支票為無因證券，執票人行使票據上權利，就支票之取得，有無正當原因，或
    有無對價，自不負證明之責。又發票人欄之印章如為真正，即應推定該支票亦屬
    真正。申言之，得據以判斷該支票係為發票人作成。倘主張其印章係被盜用時，
    則被盜用之事實，依舉證責任分配之原則，轉應由為此主張者負舉證責任（最高
    法院七十年台上字第四三三九號、六十九年台上字第一三○○號、七十四年台上
    字第四六一號判例參照）。本件上訴人就系爭支票發票人欄上上訴人之印鑑章為
    真正既不爭執，雖抗辯系爭支票印鑑章係遭其配偶曾子濂盜用，惟依前開舉證責
    任分配之說明，上訴人自應就其所辯印鑑章係遭盜用之事實負舉證之責任。查上
    訴人雖抗辯曾向臺灣嘉義地方法院檢察署對訴外人曾子濂提出偽造有價證券告訴
    ，及訴外人曾子濂並因此案遭通緝在案等情，縱使為真，亦因尚無法明確證明系
    爭如附表所示之支票確為訴外人曾子濂所盜用之事實，則上訴人上開所辯，即難
    採信。此外，上訴人復未能舉證證明，則依上開說明，如系爭如附表所示之支票
    即應推定為真正。
四、從而，被上訴人本於票據之法律關係，請求上訴人給付如附表所示之金額，及均
    自提示日起至清償日止，按年利六厘計算之利息，為有理由，應予准許。又命清
    償票據上債務之判決，應依職權宣告假執行，民事訴訟法第三百八十九條第一項
    第四款定有明文。是則原審判決命上訴人如數給付，並依職權宣告假執行，於法
    並無違誤。上訴意旨指摘原判決不當，求予廢棄判決，為無理由，應予駁回其上
    訴。
五、本件事證已臻明確，兩造其餘攻擊防禦方法及舉證，核與判決結果無影響，毋庸
    一一論列，併此敘明。
六、據上論結，本件上訴為無理由，依民事訴訟法第四百三十六條之一第三項、第四
    百四十九條第一項、第七十八條，判決如主文。
中      華      民      國    九十      年      五      月      九      日
~B臺灣嘉義地方法院民事第一庭
~B    審判長法官      曾文欣
~B    法      官      黃渙文
~B    法      官      蕭道隆
右為正本係照原本作成。
本判決不得上訴。
中      華      民      國    九十      年      五      月      十一      日
~B    書  記  官      李銷勳


司法院資訊處製作；財團法人民間司法改革基金會備份。
